【裁判字號】    98,訴,2393
【裁判日期】    990304
【裁判案由】    給付買賣價金
【裁判全文】
臺灣板橋地方法院民事判決              98年度訴字第2393號
原      告  采星傢俱有限公司
法定代理人  甲○○
訴訟代理人  楊曉邦律師
訴訟代理人  董德泰律師
被      告  東森得易購股份有限公司
法定代理人  乙○○
訴訟代理人  陳瑞萍律師
複代理人    丙○○
上列當事人間請求給付買賣價金事件，經本院於民國99年2月11
日言詞辯論終結，判決如下：
    主  文
被告應給付原告新臺幣伍佰肆拾肆萬捌仟參佰玖拾陸元，及自民
國九十八年九月二十二日起至清償日止，按年息百分之五計算之
利息。
原告其餘之訴駁回。
訴訟費用由被告負擔百分之九十九，餘由原告負擔。
本判決第一項於原告以新臺幣壹佰捌拾壹萬元為被告供擔保後，
得假執行；被告倘以新臺幣伍佰肆拾肆萬捌仟參佰玖拾陸元，為
原告預供擔保，得免為假執行。
原告其餘假執行之聲請駁回。
    事實及理由
一、原告主張：
  (一)被告公司之台北分公司前於民國97年11月間，為了「東森得
    易購總部與快易居整體改裝」等工程，向原告訂購傢俱一批
    （明細詳原證3所載），原告於97年11月20日報價，原總價
    為新臺幣（下同）613萬元，嗣以585萬元完成議價（折讓比
    率為0.953折），並經被告受僱人吳仕聰簽名確認。原於系
    爭買賣契約成立後，被告即應先給付50%價金（即292萬5,00
    0元(含稅)），原告因而開立97年12月5日統一發票向被告請
    款，詎遭被告無由退回，要求改開97年12月25日發票，但因
    「東森得易購總部」開幕在即，被告要求原告趕製傢俱送貨
    ，原告見被告乃重要客戶，且訂單金額較高，是順其意，先
    行於97年12月15日、18日、19日、25日及98年1月5日交付買
    賣標的物並安裝完成。又期間(1)因被告減少訂購B1西側之8
    張「餐廳區椅子」；取消4座「餐廳區長型沙發」；同時對2
    張「休憩區弧型沙發」進行議價（原價15萬2,500元；議價
    後減為9萬元），故減少價金42萬1,800元。(2)追加訂購B1西
    側之「休憩區弧形沙發圓型抱枕4顆」、「休憩區單椅抱枕
    14顆」、「VIP化妝室五人座沙發抱枕2顆」、1F De mon
    SPA之「洽談區單椅抱枕6顆」、「休憩區單椅抱枕4顆」金
    額增加5萬6,060元。故買賣總價變更為577萬3,160元，兩造
    仍以同前折讓基準0.953折計算，故折讓後總價以550萬元計
    。
  (二)惟於97年12月25日原告應被告要求重新開立發票請款，被告
    員工又稱經其法定代理人指示，要求原告先開立金額250萬
    元之發票。而原告於97年12月31日開立金額250萬元發票，
    竟又遭被告惡意拒絕付款，原告不得已於98年9月14日委請
    律師發函催告被告應於函到7日內給付買賣價金，被告於同
    年月15日收受催告函後，仍未置理，爰本於買賣契約關係提
    起本訴等情。
  (三)併為聲明：除供擔保金額外，如主文所示。
二、被告抗辯：
  (一)97年間被告公司為因應地下室員工餐廳開幕在即及為同步進
    行公司內部潢整修工程，曾緊急向原告表示欲採購一批傢俱
    。礙於時間急迫，被告向原告表明先趕開幕時間送貨，價錢
    再慢慢談，但雙方就實際採購項目、數量、金額均未達成具
    體合意，因此始終無書面契約之簽署。即被告員工吳仕聰於
    報價單上簽署姓名，僅代表曾收受此份報價單，故原告於同
    日所提出50%價金請款發票，亦遭被告退回。且原告傢俱經
    被告點收後，其項目與數量與報價單之記載並不相同，非如
    原告所稱已安裝完成。另陳星男、李領環並非被告公司員工
    ；僅蔡國輝簽收部分方為被告領收項目及數量。
  (二)即被告雖有收受原告所交付之傢俱，但兩造間確就買賣價金
    未達成合意，被告願以合理市價即410萬5,492元給付原告。
  (三)併為答辯聲明：原告之訴駁回；如受不利判決願供擔保，請
    免為假執行。
三、兩造不爭執之事項：
  (一)被告於97年間被告公司為因應地下室員工餐廳開幕在即及為
    同步進行公司內部潢整修工程，曾向原告表示欲採購一批傢
    俱。嗣原告於97年11月20日出具報價單予被告，並由被告員
    工吳仕聰於同日簽收，並有報價單1份（詳原證3，下稱系爭
    報價單）在卷可佐。
  (二)原告於97年11月20日開立金額為292萬5,000元(含稅)發票向
    被告請款，經被告退回，並有統一發票（原證4）在卷可佐
    。
  (三)原告提出原證5、原證6、原證7書證形式為真正。
  (四)原告於98年9月14日發函向被告催索系爭買賣價金，經被告
    於98年9月15日收受後，並未依函示內容於7日內付款等情，
    並有存證信函及回執各1份附卷可憑。
四、關於兩造間究否成立買賣契約關係：
  (一)查被告於97年間被告公司為因應地下室員工餐廳開幕在即及
    為同步進行公司內部潢整修工程，曾向原告表示欲採購一批
    傢俱，原告始於97年11月20日出具系爭報價單予被告等情，
    既如前述，為兩造所不爭執。衡情，原告於97年11月20日所
    出具系爭報價單之「品名」、「數量」及「尺寸」，應係針
    對被告（包含本件被告所委託「誠設計事務所」）所提出需
    求而為；此由報價單中所載訂製傢俱，嗣大多經由被告領受
    無誤（詳卷附蔡國輝具名之簽收單）等情可明。
  (二)又所謂報價單，為出賣人表欲出售某種貨物所具之文書。其
    經載明應出售貨物之「品名」、「尺寸」、「數量」及「單
    價」者，當應認其具有要約之性質，如經買受人承諾，買賣
    契約即告成立。查原告於97年11月20日所提出系爭報價單，
    既具備前開要件，復經被告之員工吳仕聰於客戶確認欄中簽
    認，被告空言吳仕聰之簽名，僅得代表收到系爭報價單，不
    能認為同意系爭報價單上所載金額云云，並無可採。加以，
    原告乃執同一報價單將所載傢俱送交被告，並經被告員工蔡
    國輝及被告委託之設計公司員工陳星男、李領環逐項清點記
    錄，被告迄今無退貨之舉等情，適足佐吳仕聰確經被告授權
    代理簽署於客戶確認欄。遑論，承前述，被告並非不知悉原
    告報價內容，由原告本於報價單內容所交付之物，被告除部
    分曾更動、議價外，其餘並無異議而為收受等情，亦得認被
    告已就原告所為要約為默示承諾。
  (三)另，關於由陳星男、李領環代為領受部分，被告雖否認其受
    領權。惟原告之送貨地點既為被告公司總部，報價單上亦載
    明設計公司「誠設計事務所」，而陳星男、李領環二人均為
    設計公司員工一節，除據證人鄭伊君證述屬實外，並為被告
    所未爭執，而可認為真正。承前述，系爭傢俱復多屬訂製傢
    俱（即原告受設計公司指示訂製），按諸一般經驗法則，設
    計公司於此部分自屬業主（即被告）合法之代理人，其員工
    有權代理點收貨物。遑論，同前述，由陳星男、李領環於被
    告公司總部代為領受物品，並未經被告退貨，被告單執其等
    非任職被告公司，即謂其等無權代收云云，亦無可採，附此
    敘明。
  (四)基上，原告於97年11月20日提出系爭報價單（要約），經被
    告員工吳仕聰於客戶確認欄簽名後（承諾），兩造間已就報
    價單（即原證3）所列傢俱內容（買賣標的物），以585萬元
    （買賣價金；即系爭報價單總金額613萬8,900元並未逐項重
    新議價，而係就總額打0.953折(0000000/ 0000000)，故逐
    項金額自應比例反推，併此敘明。）達成買賣契約意思表示
    合致。並應按系爭報價單備註欄記載於交貨完畢給付現金或
    現金支票。
五、茲就系爭報價單中已經交付貨物（即已具備請領全額貨款要
    件），分述於下：
  (一)快易居B1展演大廳部分：既據設計公司職員陳星男於97年12
    月8日點收無誤（詳原證5明細表），按諸前開說明，應認原
    告已就交付之事實盡舉證之責。至被告公司職員蔡國輝於97
    年12月25日覆核時，雖其中編號1少3張；編號2少12張，然
    不得執此反推無交貨之事實。遑論，經依聲請傳訊證人鄭伊
    君，到庭證稱：最早送貨是設計師部門的人簽收，全部送到
    之後，被告公司再通知我們去點一次，陳星男是設計師的員
    工，蔡國輝是東森派的點收人，李領環是後來送抱枕的時候
    的點收人。所以蔡國輝點的部分原則上是對的，但是展演廳
    部分原來放10張桌子，40張椅子，因為當天在現場點的時候
    只看到7張桌子，28張椅子，但之前確實是10張桌子，40張
    椅子。後來蔡國輝詢問另外的桌椅放到何處，東森的人說放
    在董事長辦公室外面的走廊。後來我們有去看，確實董事長
    辦公室外面走廊放有3張桌子及12張椅子等語。亦足推認此
    部分係被告於收貨後，肇於自行轉換傢俱放置點，導致蔡國
    輝覆核時數量未符。準此原告此部分貨款之請求，應屬有據
    。
  (二)快易居1F部分：其中編號9至14部分已據被告職員蔡國輝覆
    核無誤；編號15部分，則據設計公司職員陳星男於97年12月
    8 日點收無誤。且據證人鄭伊君到庭證稱：（提示原證5第
    15 項部分，蔡國輝點收的部分好像有不符，這部分當天有
    確認嗎？）後面有註記16張在B1（即186張在現場，16張在
    B1，合計202張）等語。是原告此部分貨款之請求，亦屬有
    據。
  (三)天空之城B1西側部分：其中編號16至20；23至25；27至31部
    分已據被告職員蔡國輝覆核無誤。而原告對於編號21部分僅
    給付130張；編號22部分已取消未送貨等情，並無爭執。至
    編號26部分，雖據蔡國輝註記「實物不同」（數量無誤），
    然經證人鄭伊君到庭證稱：（提示26項部分，此為何意？）
    一開始剪報是另外樣式的椅子，後來與設計師討論後，換成
    另外一種樣式。（第26項樣式變更是否設計師要求的？）是
    的。等語；核與陳星男點收時所為註記相符，原告主張，此
    部分兩造係合意變更買賣標的物外型（價金不變）等語，自
    屬有據。準此，此部分除編號21應扣除8張椅子；編號22全
    數扣除外，其餘部分原告請求給付貨款，為有理由。另編號
    23部分，原告同意減少按每張單價9萬元計（原為15萬2,500
    元，每張單價減少6萬2,500元，此部分合計減少請求12萬5,
    000元），既未逾報價單金額，自應准許，併此敘明。
  (四)天空之城1F De mon SPA及2F休息室部分：除據設計公司員
    工陳星男點收無誤外；並據被告職員蔡國輝覆核無誤，原告
    此部分請求，應屬有據。
  (五)基上，未議價前系爭報價單之金額為613萬8,900元，扣除未
    交貨部分29萬6,800元（含編號21部分8張椅子，共3萬800元
    (385 0*8)；編號22分，共26萬6,000元）及原告同意減價12
    萬5,000部分（編號23）後，尚餘571萬7,100元（6,138,900
    -296,800-125,000=5,717,100），再按議價後0.953折比例
    計算後，原告本於買賣契約關係得向被告請求給付544萬8,3
    96元（5,717,100*0.953=5,448,396）。
六、原告復主張：被告另追加訂購B1西側之「休憩區弧形沙發圓
    型抱枕4顆」、「休憩區單椅抱枕14顆」、「VIP化妝室五人
    座沙發抱枕2 顆」、1F De mon SPA之「洽談區單椅抱枕6顆
    」、「休憩區單椅抱枕4顆」（下稱新增抱枕），此部分買
    賣價金原為5萬6,060元，應再按議價後0.953折計付買賣價
    金等情。惟為被告所否認，自應由原告對兩造間就前開標的
    物及價金互相同意之積極事實，負舉證之責。查：
  (一)經依原告聲請傳訊證人鄭伊君，到庭證稱：（提示原證5第
    3頁，B1新增抱枕是何人簽收驗收？）弧形沙發抱枕是蔡國
    輝簽收，是我直接拿到被告公司辦公室，沒有經過設計部門
    。其他抱枕是後來送的貨，直接放到每的地方的沙發上，是
    由李領環簽收，當時我有詢問要由何人簽收，李領還說由他
    簽收即可。（當時在工地，你們是否都是依設計師指示做事
    ？）是的，因為工地都是設計師在負責等語。核與報價單（
    原證5第3頁）內容相符，經本院調查結果認，原告主張：其
    乃因被告追加訂購，始交付新增抱枕一節，應可認為真正。
  (二)惟就「新增抱枕」之價金為「5萬6,060元之0.953折」一節
    ，既未載於卷附報價單或明細表中，原告亦未提出任何證據
    以供本院審酌，經本院調查結果，難認兩造就價金已為合致
    ，是被告抗辯：此部分買賣契約，肇於價金未合致，買賣契
    約尚未成立等語，應屬有據。準此，原告本於買賣契約關係
    請求被告給付此部分價金，為無理由，應予駁回。
七、綜上所述，原告本於買賣契約關係請求被告給付544萬8,396
    元，及自98年9月22日起至清償日止，按年息5%計算之利息
    ，為有理由，應予准許；逾此部分之請求則屬無據，應予駁
    回。
八、兩造均陳明願供擔保請准宣告假執行或免為假執行宣告，經
    核原告勝訴部分，並無不合，爰各酌定相當之擔保金額准許
    之；至原告敗訴部分，其假執行之聲請已失所附麗，應併駁
    回。
結論：原告之訴為一部有理由、一部無理由，依民事訴訟法第79
條、第390條第2項、第392條，判決如主文。
中    華    民    國    99    年    3     月    4     日
                  民事第一庭    法  官  黃信滿
以上正本係照原本作成
如對本判決上訴，須於判決送達後20日內向本院提出上訴狀
中    華    民    國    99    年    3     月    4     日
                                書記官  莊琬婷

司法院資訊處製作；財團法人民間司法改革基金會備份。
